臺灣高等法院刑事判決　　　　　　　　　　　　　　九十一年度上訴字第九四六號
　　上　訴　人
　　即　被　告　乙○○
　　選任辯護人　謝震武
　　　　　　　　陰正邦
右上訴人因貪污治罪條例案件，不服臺灣士林地方法院九十年度訴字第五○九號，中
華民國九十一年三月十三日第一審判決（起訴案號：臺灣士林地方法院檢察署九十年
度偵字第八七三號），提起上訴，本院判決如左：
    主  文
原判決撤銷。
乙○○依據法令從事公務之人員，對於違背職務之行為，收受不正利益，處有期徒刑
伍年，褫奪公權年。所得財物新台幣貳萬壹仟元，應予追繳沒收，如全部或一部不
能追繳時，以其財產抵償之。
    事  實
一、乙○○自民國（下同）八十六年九月十五日起至八十九年二月二十二日止，任職
    臺北市政府工務局衛生下水道工程處（下簡稱衛工處）第二污水處理廠（下簡稱
    八里廠）廠長，負責該廠委託代操作維護計畫之執行事項等之審核工作，係依據
    法令從事於公務之人員。八十八年十二月三十日衛工處與「水美工程企業股份有
    限公司」（下簡稱水美公司）簽訂「淡水河系污水下水道系統委託代操作維護（
    第一標）」合約，將八里廠及海洋放流管等相關設施範圍內所有設備、廠房、管
    線、環境之操作、維護及管理工作，委託水美公司操作。依該合約所附「代操作
    維護作業說明」二（）之規定，「乙方（按即水美公司）辦理外包服務時，其
    合約工作內容應事先送甲方（按即衛工處）核備，且其內容應等於或優於甲方先
    前自行委外辦理之合約工作規定」（即水美公司得將部分業務轉包，惟該外包合
    約應經衛工處審查核備）。基此，水美公司於八十八年十二月二十四日，即先與
    「榮昌大樓管理顧問有限公司」（下簡稱榮昌公司）簽訂駐警防護工作（保全業
    務）合約，將八里廠之保全工作分包予榮昌公司，榮昌公司人員穿著榮昌公司之
    制服，於八十九年一月一日（起訴書誤繕為八十八年十二月二十八日）進駐八里
    廠。八里廠之廠務組技術員戊○○隨即發現榮昌公司係大樓管理公司，並非保全
    業者，資格可能有問題，即先以口頭通知水美公司承辦人己○○轉知榮昌公司總
    經理丁○○，丁○○即與甲○○○股份有限公司（下簡稱中泰公司）接洽，雙方
並於八十九年一月六日在榮昌公司首次接洽借牌問題。迄同年月十日，水美公司
    依據前述合約有關外包核備之規定，以第五號備忘錄將水美公司與榮昌公司之合
    約送至八里廠，承辦人戊○○即簽擬「請原設計之中興工程顧問公司表示意見」
    ，並呈由組長鄒先俊於同年月十二日、廠長乙○○於同年月十四日批可。至此榮
    昌公司已確知資格不符，即於同年月十四日與中泰公司簽訂合作契約，並於同日
    將所有駐廠保全人員之胸章及臂章更換為中泰公司，再於一月十七日由水美公司
    以第十四號備忘錄檢送水美公司與中泰公司之合約予八里廠。嗣榮昌公司總經理
    丁○○為能順利借牌繼續承包八里廠之保全業務，即邀請乙○○一家三口於八十
    九年二月十一日至十三日赴花蓮旅遊（一月二十八日訂機票），並由榮昌公司支
    付全部費用約新台幣（下同）二萬一千元（該次旅遊機票與旅館費計五萬三千四
    百三十元，加上租車費與餐費約一萬元，平均每一家庭約為二萬一千元）。詎乙○○明知榮昌公司向中泰公司借牌繼續擔任八里廠保全工作，而前述旅遊招待係
    因其任職八里廠廠長，對水美公司與榮昌公司間之外包合約具有初審權責，竟仍
    違背其職務未將榮昌公司向中泰公司借牌乙事呈報衛工處，收受旅遊開銷不正利
    益共約二萬一千元。嗣至花蓮旅遊後之翌日即同年二月十四日，水美公司即以第
    五十九號備忘錄補送甲○○○公司之公司證照給八里廠，再由八里廠連同前述一
    月十七日收受之第二份合約（水美與甲○○○合作契約）轉呈衛工處，卒於同年
    二月二十一日獲衛工處同意備查，榮昌公司遂順利以甲○○○公司名義繼續承包
    八里廠之保全業務。
二、案經法務部調查局北部地區機動工作組報請臺灣士林地方法院檢察署檢察官偵查
    起訴。
    理  由
一、訊據上訴人即被告乙○○矢口否認貪犯行，並辯稱：伊並未參與介入榮昌公司
    、中泰公司與水美公司之協議或訂約事宜，八十九年一月十日，水美公司將榮昌
    公司資格之資料送來，承辦人戊○○發現有問題，向組長反應，並一起到伊辦公
    室談論此事，伊簽呈只是蓋章，並非如起訴書中所述「批可」，再於同年一月二
    十一日正式發文中興顧問公司請其解釋，中興公司於同年月三十一日正式函文通
    知榮昌公司資格不符，戊○○知情後即口頭告知水美公司己○○，己○○隨即找
    中泰公司承做保全業務，水美公司於同年月十七日始檢送與中泰公司之合約至八
    里廠，但因超過截止期限一月十五日，八里廠遂罰水美公司關於榮昌公司服務之
    十四日不予計價，併罰款一萬元，共計十八萬三千四百一十九元，自始至終伊是
    依法辦事，並無幫忙水美公司或榮昌公司。而八里廠門禁警衛，歷來承包廠商本
    均僱用同一批八里鄉當地人，以易於執行業務。伊不知悉榮昌公司向中泰公司借
    牌乙事，榮昌公司又已簽約成為中泰公司台北縣市專屬廠商，形式上得以中泰公
    司台北分公司名義對外推展並執行業務，雙方關係可屬合併，非單純借牌而已。
    因八里廠有環保問題，居民迭有抗爭，丙○○是鄉民代表，幫過很多忙，雙方因
    而結識，偕往花蓮旅遊，當時亦曾同邀非公務員之友人王書港，故純屬基於朋友
    間之情誼出遊，且伊已付兩萬五千元分攤費用給丁○○太太，遭丁○○所侵吞。
    至測謊報告有瑕疵，不足為憑。茍伊有藉機向榮昌公司牟取不當利益，何須對水
    美公司罰款十八萬餘元；就水美公司與中泰公司保全合約，伊僅有審核之權，並
    無最終決定權，根本無法違反職務向榮昌公司索賄，本件與其職務並無對價關係
    等語。
二、經查：
  (一)被告原係臺北市政府工務局衛工處八里廠廠長，於八十六年九月十五日起至八十
    九年二月二十二日止，負責該廠委託代操作維護計畫之執行事項等之審核工作，
    此經被告供明，並有臺北市政府工務局衛工處八十六年十月四日北市工衛人字第
    八六六一二八二五○○號、八十九年二月八日北市工衛人字第八九六○二三一○○○號職務異動通知單、臺北市政府衛工處修正現行分層負責明細表（丙表）條
    文對照表各一份附卷可憑，是被告為依據法令從事於公務之人員。
  (二)被告坦陳於右揭時間與榮昌公司董事長丙○○、總經理丁○○偕眷往花蓮旅遊。
    證人丁○○亦供證：「．．．第五張『1.旅遊費53,430邀請時廠長陪同總經理
    、董事長（花蓮）』字樣，係由張明娟製作，內容係本公司董事長丙○○及我本
    人於八十九年一月二十八日招待時廠長去花蓮三天二夜旅遊之費用。」「【你等
    （指丙○○及丁○○）為何會於八十九年一月二十八日招待時廠長前往花蓮旅遊
    ？】因為我們和時廠長在業務上配合良好，同時也希望他對本公司的保全業務多
    多關照，為了感謝他，所以才會邀請他一道去花蓮旅遊。」「（前述旅遊費係如
    何支付？）我跟丙○○說由個人均攤，但時廠長之部分，因本公司以後之業務還
    要多多仰賴時廠長，所以由本公司招待。」「（前述費用，你等各分攤若干？）
    總計支出約六萬多元，平均每家要分攤二萬餘元，但丙○○給我三萬元，其餘三
    萬餘元由我支出，時廠長部分所應分攤的二萬餘元，則由我們招待。」「我等至
    花蓮旅遊，出發前曾表達要招待時廠長之意思，時廠長當時有表示要自行支付，
    但迄今時廠長從未支付任何費用給本公司或本人。」「（乙○○或他太太張美華
    有無於出發前在松山機場交付二萬五千元現金給你或你太太？）沒有，因該次旅
    遊係榮昌公司招待乙○○，所以不可能向時廠長收費。」「（乙○○有無出錢？
    ）沒有拿錢給我本人，此次旅遊是我太太謝玉秀主辦。」（見偵卷第十頁、第十
    二頁、第二十一頁、第二十三頁、第二十四頁反面、第一四四頁）。查丁○○與
    被告並無任何怨隙，殊無故為誣攀之理？且查上開事實，並經證人即榮昌公司會
    計張明娟供證：「（旅遊那一張是否你所製作？）是，是丁○○跟我請款，有給
    我發票，發票上的金額就是如記載上面，他是事後跟我說招待乙○○他們去玩。
    」（見原審卷第一四五頁），且有載明「項目明細：旅遊費、日期：1/28、金額
    ：53,430、備註：邀請時廠長陪同總經理、董事長（花蓮）」之榮昌公司收支明
    細表一份在卷可按，足見證人丁○○所言，信而有徵。
  (三)雖證人丁○○於原審審理時翻異前供，改稱榮昌公司遭水美公司扣款十八萬餘元
    ，董事長丙○○要其負責，乃虛報侵吞上開二筆款項云云，證人丙○○亦附合其
    詞（見原審卷第七十一頁至第七十三頁、七十五頁、八十六頁）。然查丁○○復
    供稱於調查局時所做筆錄均實在（見原審卷第六十七頁），且丁○○、丙○○於
    調查局調查時及檢察官偵查中，未有隻字片語提及此事，是否可信，已非無疑。
    而水美公司與衛工處係契約當事人，水美公司將八里廠保全業務轉包予榮昌公司
    ，不符契約規定，遭衛工處決定對水美公司扣款十八萬餘元（即以榮昌公司服務
    期間部分不予計價，另依約罰款一萬元），按理應由水美公司負責吸收損失，縱
    轉嫁予榮昌公司負責賠償，然代表榮昌公司出面與水水公司訂約者為負責人丙○○本人，有丙○○親自簽名之水美公司八里污水處理廠駐警防護工作合約在卷可
    稽，依理應由丙○○負其責任，豈有諉責丁○○之理？況迄今未見榮昌公司對丁○○之業務侵占行為提出告訴，顯見丁○○、丙○○所述，無非迴護被告臨供杜
    撰，委無足取。
  (四)證人丙○○於調查局訊問時供稱：「【（提示榮昌大樓管理顧問有限公司，交際
    費：污水處理廠1.收支明細表影本乙張）該等收支明細表於備註欄記載『邀
    請時廠長，陪同總經理、董事長（花蓮）』，金額53,430元，該收支明細表意義
    為何？】（經檢視後）該支出明細表係今（八十九）年一月二十八日，我、時廠
    長及總經理丁○○等三人攜眷至花蓮三日二夜遊，投宿於花蓮美崙飯店。」（見
    偵卷第二十八頁），足見丙○○對於招待被告全家旅遊乙事事先知情。雖丙○○
    供稱其個人有支付旅遊費用，但其於調查時陳稱：「（費用如何？何人支出？）
    每人約三萬餘元，我及我太太部分係於旅遊後，丁○○向我收取。」（見偵卷第
    二十八頁），原審審理時卻稱：「（你在機場時如何將錢交給丁○○夫婦？）我
    兩萬五千元當場交付給丁○○，都是一千元，．．。」（見原審卷第八十七頁）
    ，前後所述交錢時間、金額不一，尚難輕信。參以丁○○妻謝玉秀復證稱：「當
    時機票、旅館的住宿餐飲，是臨時委請南京東路某旅行社代辦，由我用我華僑銀
    行的信用卡刷卡付帳，金額大約五、六萬元，另外在花蓮遊覽時之餐飲費用係由
    我先生丁○○及丙○○支付，其中我先生以信用卡支付一次餐費約二千元，丙○○以現金支付四、五次的餐費，約七、八千元。」「（前述你代墊的旅費，有無
    向榮昌公司請款？）前述我代墊的旅費發票係由旅行社逕寄榮昌公司，最後由我
    先生向榮昌公司請款。至於花蓮旅遊支出的現金部分，是由我先生他們向公司請
    款。」「（對於前述旅遊的支出，乙○○有無分擔？）乙○○沒有分擔，都是由
    榮昌公司招待支出。」「（在松山機場搭飛機前往花蓮時，乙○○的妻子是否曾
    交付你旅遊費用二萬五千元？）乙○○的妻子從來沒有交付給我任何費用。」「
    【他（指被告）有無拿錢給你？】沒有。」「乙○○的太太或兒子或有無透過其
    他人拿錢給你？）沒有。」（見偵查卷第五十六頁、第五十七頁、第一四四頁反
    面、第一四五頁）；證人即丙○○妻蔡絹證稱：「（是否有看到你先生在機場將
    錢交給丁○○夫妻？）沒有。」「（你先生平時是否會帶很多現金在身上？）應
    該不會。」（見原審卷第九十二頁至第九十四頁）。益見該次旅遊費用應係由榮
    昌公司所支付無誤，並無均攤情事。證人謝玉秀於原審審理時雖稱：「乙○○沒
    有拿東西給我，是他老婆拿現金及證件給我，我只有拿證件，錢我沒有點，我把
    錢交給丁○○。」（見原審卷第七十八頁），被告之妻張美華亦稱：「我先生說
    一家約二萬五千元，叫我交給丁○○太太，當時丁○○夫妻在門口等我們，我就
    將錢及證件交給丁○○太太，．．。」（見原審卷第九十七頁），惟丁○○卻稱
    ：「（旅遊，時廠長是否有出錢？）他有付二萬五千元，全部都是一千元鈔，旅
    遊當天把錢及證件在機場交付給我，我把證件交給我太太，叫他去劃機位，錢我
    自己帶著沒有交給我太太。」（見原審卷第七十一頁），彼此所言俱不相符，且
    丙○○夫婦與被告全家幾乎同時到達機場，均指稱未見被告夫婦有交錢給丁○○
    夫婦，足認丁○○、謝玉秀二人翻異前供，要屬迴護被告勾串之詞，不足採信。
    另被告舉證人王書港證稱：【他（指丙○○）邀請你時，是否有提到費用多少？
    】丙○○說各付各的，兩萬五千元。」「（是否有說如果要去，何時付兩萬五千
    元？）他說在機場時，再付給丁○○太太。」（見原審卷第一○二頁、第一○三
    頁），然機票及旅館住宿費用，均係由謝玉秀以信用卡刷卡支付等情，業據謝玉
    秀、蔡絹結證屬實，並有永嘉旅行社有限公司旅行業代收轉付收據一紙、美崙大
    飯店電子計算機統一發票二紙附卷可稽，既為刷卡消費，衡情並無須於旅遊前即
    收取現金，且攜帶多達五萬元以上現金旅遊花蓮，此與一般常情有違，況實際花
    費尤不知，焉有事先收費之理？故約定於機場繳交費用乙事，應非實情。退而言
    之，縱使王書港所言為真，亦不能證明被告確有交付二萬五千元之事實。尤其，
    被告於本院辨論庭，表示：「八十九年當時，每個月開銷三萬元。」被告之妻在
    北機組於八十九年二月一日，陳稱：「我於八十九年一月十三日，提領十二萬元
    後，先後支付汽車貸款三萬五千元，兒子註冊費五萬餘元，所餘三萬元則支付二
    萬五千元旅遊費用，所餘數千元留在身上花用。」（偵卷第五十三頁正反面）。
    依被告夫妻所言，扣除每月家庭生活費、汽車貸款、註冊費，所領十二萬元，已
    花用殆盡，實不可能再支付本件旅遊費。且被告早於一月十二日提領現金，按理
    無拖延至二月十一日始在現場付費之理。由此，益見被告確未支付本件旅遊費用
    。
  (五)按測謊鑑定，係依一般人在說謊時，會產生遲疑、緊張、恐懼、不安等心理波動
    現象，乃以科學方法，由鑑定人利用測謊儀器，將受測者之上開情緒波動反應情
    形加以紀錄，用以判別受測者之供述是否真實。故測謊鑑定，倘鑑定人具備專業
    之知識技能，復事先獲得受測者之同意，所測試之問題及其方法又具專業可靠性
    時，該測謊結果，如就否認犯罪有不實之情緒波動反應，雖不能採為有罪判決之
    唯一證據，但非無證據能力，仍得供裁判之佐證。至其證明力如何，事實審法院
    自得依職權自由判斷之，此有最高法院八十八年度台上字第五○三八號判決意旨
    足資參照。本件法務部調查局之調查員既係經被告之同意而作測謊鑑定，該鑑定
    結果雖不能採為有罪判決之唯一證據，但非無證據能力，仍得供裁判之佐證，合
    先敘明。查被告就「榮昌公司沒有致送渠過年禮金」、「渠沒有收到榮昌公司致
    送的過年禮金」、「榮昌公司沒有招待渠及家人至花蓮地區旅遊」、「渠妻有將
    赴花蓮旅遊的費用交付給丁○○妻」等回答，經測試均呈情緒波動反應，研判應
    係說謊，此有法務部調查局八十九年十二月五日陸(三)字第八九一三○四九四號
    鑑定通知書一份在卷可憑，而被告係自願接受測謊，業經其供明於卷（見偵卷第
    四十五頁），是測謊鑑定報告並無何瑕疵，仍可採信。
  (六)證人即水美公司派駐八里廠廠長己○○供稱：「．．因榮昌公司資格不符被退件
    ，於是本公司乃與榮昌公司解約，此時榮昌公司便推薦以甲○○○公司名義來簽
    約，在榮昌公司將相關簽約文件備齊後，再以甲○○○公司名義與本公司簽約，
    本公司才會在八十九年一月十七日再次發備忘錄給衛工處第二污水處理廠報備。
    」「（第二污水廠相關門禁保全工作，實際由何家公司負責？）實際上仍由榮昌
    公司負責。」（見偵卷第二五六頁），是榮昌公司確有因資格不符向中泰公司借
    牌之情事。雖被告以榮昌公司已與中泰公司簽約成為其台北縣市專屬廠商，二公
    司已屬合併置辯，並提出專屬廠商合約書、授權書為證，質之證人丙○○、丁○○亦均指稱榮昌公司為中泰公司之子公司云云。然分公司之設立，必須記明於公
    司章程，丙○○等並未能提出中泰公司之章程以實其說，再觀卷附之該專屬廠商
    合約書第三條規定：「甲乙（指中泰、榮昌）雙方合作方式依每件客戶不同需求
    而計算之。」之意旨，榮昌公司與中泰公司應僅係合作廠商，並無本公司、子公
    司關係，仍屬不同之二公司，是本件榮昌公司以中泰公司名義承攬水美公司之保
    全業務，實為借牌之關係。又八里廠門禁警衛，歷來承包廠商類皆僱用同批八里
    鄉當地人，無甚變動，雖有台北市政府工務局衛工處九十一年七月十五日北市工
    衛字第○九一六一六九九○○○號函在卷可參，然廠長綜理全廠，門禁保全事涉
    廠區安全，焉有不深入了解管理廠商之理？證人丁○○於偵查中即證稱：「（是
    否乙○○自始即知榮昌公司是向中泰公司借牌？）是的。」（見偵查卷第三五八
    頁）。參酌被告不否認曾接受丙○○多次之邀宴（見偵卷第四十三頁），證人丙○○亦供陳確有其事，記明在卷，顯示被告與榮昌公司交往頻繁關係匪淺，於本
    案榮昌公司與中泰公司洽談借牌事宜時均出現在場，焉能諉為不知情？
  (七)按刑法上賄賂罪所謂公務員職務上之行為，指在其權限範圍內之事項，本其所應
    為而不違背其義務者而言，如公務員就其職務上應為之事項故意消極的不為之或
    積極的以不正當方法為之，以及職務上不應為之事項故意積極為之，則屬違背職
    務之行為。又公務員違背職務受賄罪之成立，只須對於違背職務之行為收受賄賂
    ，即足當之，至於是否先受賄而後違背職務，抑或先違背職務而後收受賄路，均
    與該罪之成立並無影響，（最高法院七十七年度台上字第五三二三號判決意旨參
    照）。依證人丁○○於前揭調查局調查時所供希望時廠長對本公司保全業務多多
    關照，為了感謝他才會邀請一道去花蓮旅遊云云，足證丁○○招待旅遊之目的，
    無非希望被告在榮昌公司借牌繼續擔任八里廠保全業務乙事，能給予通融。而證
    人即臺北市政府工務局衛工處副總工程師盧朝陽到庭結證稱：「（廠長審查後發
    現不合格，如何處理？）先退回去補正後，再往上送。針對水美所提報的由廠長
    審核，由處長核定。」「（時廠長是否有直接退件之權？）程序上應該有。」（
    見原審卷第一四八頁、第一五○頁）；證人即臺北市政府工務局衛工處處長胡兆
    康於偵查中復結證稱：「（如果八里廠有先報告榮昌公司是向中泰公司借牌，你
    是否會准予核備？）我當然不會准。」（見偵查卷第三六九頁），參諸卷存臺北
    市政府工務局衛工修正現行分層負責明細表（丙表）條文對照表內容，足見被告
    對於本案確有審核之職責，其竟收取不正利益，違背職務隱密借牌之情，致上級
    長官未能發現，與其職務之執行自有相當對價關係甚明。至對水美公司罰款十八
    萬餘元，雖屬事實，但此並非對榮昌公司為之，尚不得作為有利被告之證明。
  (八)綜上所述，被告所辯係諉卸之詞，洵無可採。本件事證明確，被告犯行堪以認定
    ，應依法論科。
二、核被告所為，係犯貪污治罪條例第四條第一項第五款違背職務之行為收受不正利
    益罪（起訴書認係觸犯同條例第五條第一項第三款之罪，業經一審檢察官當庭更
    正）。被告雖接受招待赴花蓮旅遊，惟其情節尚屬輕微，所得利益在五萬元以下
    ，恃依貪污治罪條例第十二條第一項之規定，減輕其刑。原審論處被告罪刑本非
    無見，惟被告並未收受丁○○交付之賄賂二萬元（詳如後述），原審誤認有此犯
    行，尚有未洽，被告上訴否認犯罪，雖無理由，然原判決既有可議，仍屬無可維
    持，自應由本院將原判決撤銷。茲審酌被告身為公務員不知廉潔自持，竟因貪圖
    小利而收受不正利益，有辱官箴，犯罪後猶飾詞圖卸尚無悔意，量刑本不宜寬縱
    ，惟念其素無犯罪紀錄，所得無幾，從輕量處如主文所示之刑，並依貪污治罪條
    例第十七條之規定，宣告褫奪公權三年，以示懲儆。被告所收受之利益共約二萬
    一千元，應依貪污治罪條例第十條第一項、第二項之規定，諭知追繳沒收，如全
    部或一部無法追繳時，應以其財產抵償之。
三、公訴意旨略以：榮昌公司總經理丁○○為能順利借牌繼續承包八里廠之保全業務
    ，邀請被告乙○○於八十九年一月二十一日晚上，至八里鄉龍形村「明石餐廳」
    參加榮昌公司之尾牙聚餐，並在餐後交付現金二萬元給乙○○收受。因認被告此
    部分亦涉犯貪污治罪條例第四條第一項第五款之違背職務之行為收取賄賂罪嫌云
    云。按事實之認定，應憑證據，如未能發現相當證據，或證據不足以證明，自不
    能以推測或擬制之方法，以為裁判基礎；又認定不利於被告之事實，須依積極證
    據，苟積極證據不足為不利於被告事實之認定時，即應為有利於被告之認定，更
    不必有何有利之證據。最高法院分別著有四十年度台上字第八十六號、三十年度
    上字第八一六號判例可參。檢察官指控被告涉有右犯行，無非係以丁○○之供述
    、榮昌公司收支明細表及被告測謊鑑定報告為論據。惟訊據被告堅決否認此部分
    犯行，並以未曾收取該二萬元置辯。經查，證人丁○○於調查局八十九年十一月
    七日訊問時先供稱：「該筆二萬元及尾牙費用約十萬元都由我先墊付，事後並作
    為我增資的入股金，所以公司並未支付給我。」（見偵卷第十一頁），嗣證人張
    明娟於同日調查局訊問時供述：給時廠長的二萬元，確有向公司請款等情後，丁○○於翌日即八十九年十一月八日在調查局訊問時始改稱：「我記錯了，經我昨
    （七）日回公司向會計張明娟查證，該筆款確實有出帳，我也有向公司請回該筆
    款。」（見偵卷第二十二頁），前後供述不一，已有可議。又據其陳述：「．．
    在尾牙中我因有些醉意，於是到隔壁房間休息，後來時廠長也到我休息的房間表
    示要先行離去，我為感謝他平日對本公司的照顧，並希望他以後能多關照本公司
    ，所以當場便以公司名義從口袋中拿出現金二萬元現金給他，現場並未有其他人
    看到。」（見偵卷第十一頁），則該二萬元究有無交與被告，殊有疑義。再丁○○雖於八十九年一月二十五日向會計張明娟請領二萬元，並使張明娟在收支明細
    表備註欄填寫「時廠長」，項目為交際費，惟並未提出報銷單據，業據張明娟供
    明在卷（見偵卷第三十五頁反面），參以卷附丁○○親撰之工作日誌（附偵查卷
    ），並未有交付被告二萬元交際費之記載，是尚乏實據證明被告有收取賄賂。至
    測謊鑑定報告，僅就被告有無收受過年禮金作測謊鑑定，並未具體就一月二十一
    日交付二萬元之事實作測謊，尚難為不利被告之證據。此外，復查無其他積極證
    據足證被告有檢察官所指之此部分犯行，被告此部分犯罪應屬不能證明，因檢察
    官認此與右有罪部分有連續犯之裁判上一罪關係，爰不另為無罪之諭知。
據上論斷，應依刑事訴訟法第三百六十九條第一項前段、第三百六十四條、第二百九
十九條第一項前段、貪污治罪條例第二條前段、第四條第一項第五款、第十條第一項
、第二項、第十二條第一項、第十七條、刑法第十一條前段、第三十七條第二項，判
決如主文。
本案經檢察官柯麗鈴到庭執行職務。
中      華      民      國    九十一    年      八      月     十四     日
                              臺灣高等法院刑事第五庭
                                  審判長法  官  曾  德  水
                                        法  官  蘇  素  娥
                                        法  官  楊  貴  雄
右正本證明與原本無異。
如不服本判決應於收受送達後十日內向本院提出上訴書狀，其未敘述上訴之理由者並
得於提起上訴後十日內向本院補提理由書（均須按他造當事人之人數附繕本）。
                                        書記官  林  淑  貞
中      華      民      國    九十一    年      八      月     十五     日
附錄：本判決論罪科刑法條全文
貪污治罪條例第四條第一項第五款：
一有下列行為之一者，處無期徒刑或十年以上有期徒刑，得併科新台幣一億元以下罰
  金：
  五對於違背職務之行為，要求、期約或收受賄賂或其他不正利益者。
